臺灣桃園地方法院民事裁定
111年度消債抗字第30號
抗  告  人  梁羽彤  

上列抗告人因消費者債務清理條例聲請更生事件，對於111年8月
23日本院111年度消債更字第118號裁定，提起抗告，本院裁定如
下：
    主  文
一、抗告駁回。
二、抗告程序費用由抗告人負擔。
    理  由
一、抗告意旨略以：
    抗告人即債務人前向鈞院提出更生之聲請，經鈞院於民國11
    1年8月23日以111年度消債更字第118號案受理後，認定抗告
    人每月薪資收入為新臺幣（下同）2萬6,400元，並領有育兒
    津貼每月3,500元，抗告人每月收入所得總計為2萬9,900元
    ，扣除原裁定所認定抗告人平均每月支出費用2萬4,755元後
    ，抗告人每月尚餘5,145元得用以清償債務，抗告人僅需約1
    3.46年即得償還所負欠之債務總額，即使加計利息，所須清
    償之時間亦不逾上開期間之2倍為理由，而以裁定駁回抗告
    人更生之聲請(下稱原裁定、原審)。然原裁定忽略抗告人每
    月所領有之育兒津貼僅得請領至111年9月止，於111年9月後
    抗告人即無此項收入。是如依原裁定所認定之上開事實，抗
    告人在無育兒津貼可領取後，即應無法負擔抗告人所負欠之
    債務，而有裁定更生之必要。再者，在原審審酌更生聲請是
    否有理由前所進行之111年度司消債調第21號調解程序時，
    最大債權人所提出之還款方案為分138期，依週年利率8％計
    算，每期償還9,177元之還款金額，是縱然抗告人每月尚餘
    原裁定所認定之5,145元，亦無力負擔該還款方案，顯見抗
    告人確實無力清償。又抗告人所積欠債務總額為83萬1,318
    元，倘以法定週年利率5％加以計算，抗告人每月即產生3,46
    4元之利息，是若以原裁定所認抗告人每月尚有餘額5,145元
    可清償債務，抗告人每月亦僅能償還1,681元之本金，則抗
    告人須長達41年始得清償完畢。另原裁定就抗告人未成年子
    女扶養費用，僅以桃園市每人每月最低生活費用1.2倍之7成
    計算，卻未說明以7成計算依據為何，此部分實有錯誤。為
    此，爰提起本件抗告，請求廢棄原裁定，並裁准更生等語。
二、按債務人不能清償債務或有不能清償債務之虞者，得依消債
    條例所定之更生或清算程序，以清理債務；聲請更生或清算
    不合程式或不備其他要件者，法院應以裁定駁回之，但其情
    形可以補正者，法院應定期間先命補正，此觀諸消費者債務
    清理條例第3條、第8條規定自明。是債務人不能清償債務或
    有不能清償債務之虞，係債務人得向法院聲請發動債務清理
    程序之原因，亦係開始債務清理之首開要件，故債務人聲請
    更生時，法院僅須判斷其有無更生原因。而所謂「不能清償
    」，係指欠缺清償能力，即綜合債務人之財產、信用及勞力
    （技術），仍不足以對已屆清償期之債務，繼續客觀上不能
    清償債務，始克當之；而「不能清償之虞」者，則指債務人
    之狀態如置之不理，客觀上得預見將成為不能清償之情形而
    言。針對債務人是否繼續客觀上不能清償債務，宜綜衡債務
    人全部收支、信用及財產狀況，評估是否因負擔債務，而不
    能維持最基本之生活條件，暨其所陳報之各項花費，是否確
    屬必要性之支出等情，而為判斷之準據。故債務人之資產經
    評估雖已不足以清償債務，惟依債務人之年齡及工作能力，
    在相當期限內如能清償債務，參諸上開說明，仍應認其尚未
    達不能清償債務或有不能清償之虞。準此，倘債務人並無不
    能清償債務或不能清償之虞，則難認合於消費者債務清理條
    例第3條所規定之要件，法院即應駁回其更生聲請。
三、經查，抗告人前以其有不能清償債務情事，於111年1月10日
    向本院聲請消費者債務清理前置調解，經本院以111 年度消
    債調字第21 號調解事件受理在案，嗣因抗告人無法接受債
    權人所提出之協商方案，而無法達成協商，經本院司法事務
    官於111年3月24日諭知調解不成立，並經抗告人聲請更生等
    情，業經本院依職權調取上開調解案卷查明無訛，是抗告人
    確已依消債條例第151 條第1 項、第153 之1 第1 項之規定
    ，於聲請更生前聲請法院調解。故原審自得斟酌該調解案卷
    中所提出之資料及調查之證據，再綜合抗告人目前全部收支
    及財產狀況，評估是否已達不能維持最低生活條件，而有「
    不能清償債務或有不能清償之虞」之情形，合先敘明。
四、抗告人抗告意旨雖陳稱原裁定忽略抗告人每月原領有之育兒
    津貼僅得請領至111年9月止，該筆津貼不應繼續列入每月薪
    資收入計算云云。惟查，抗告人聲請更生後，自111年4月間
    於倢鋒科技股份有限公司任職，投保薪資為2萬6,400元（參
    原審卷第29至30頁），是於抗告人未提出其餘薪資證明情況
    下，原裁定認以該金額為抗告人每月薪資收入，本屬合理。
    然據抗告人於抗告程序中所提出之111年4月至9月間之薪資
    單據所示，扣除抗告人因於4月中旬始任職該公司而僅領有
    半薪部分後加以計算，抗告人於111年5月至9月之應領薪資
    所得平均應約為2萬7,925元(本院卷第27頁至35頁)，故認抗
    告人每月薪資收入應更正為2萬7,925元始為適當。至抗告人
    於該段期間雖有因請假而遭扣款之情形，但此應為抗告人可
    自行改善之狀況，且並不影響抗告人可領取上開應領薪資之
    能力。再查，抗告人於109年1月起至111年8月止，每月確領
    有育兒津貼3,500元，原裁定在抗告人未提出其他說明之情
    形下，將上開金額加計於其每月收入所得計算，亦無特別違
    誤，然經抗告人於抗告程序中主張其自111年9月起已無再領
    取育兒補助，而經本院確認無訛(參本院卷第99頁至第103頁
    ），是認抗告人現已無該部分之收入，故該金額不應再列入
    抗告人每月收入所得計算。準此，應以每月2萬7,925元為抗
    告人聲請更生後之收入所得計算。
五、再抗告人另主張原裁定就抗告人未成年子女費用，僅以桃園
    市每人每月最低生活費用1.2倍之7成計算，實有錯誤，應以
    每月最低生活費之1.2倍為1萬8,337元計算，始為適法云云
    。然未成年子女係依附於父母提供之住所共同生活，已無需
    負擔生活中大部分費用（例如水電、瓦斯費用及房屋租金等
    ），且其等日常生活亦較為單純，基本生活費用當與成年人
    之基本生活費用不同。而抗告人復未舉證證明其未成年子女
    有其他特殊事項而須有較高之生活支出，原審自得綜觀抗告
    人所提出之相關證據，裁量以桃園市每人每月最低生活費1.
    2倍之7成為標準計算，即為1萬2,836元，又抗告人與其配偶
    共同分擔扶養費後，抗告人所應負擔部分為6,418元。是以
    ，原裁定所認定抗告人每月應負擔之未成年子女扶養費為6,
    418元，並無違誤。另就原裁定所認定抗告人每月必要支出
    費用1萬8,337元及母親扶養費應予剔除部分，抗告人提起抗
    告後並未就此併為爭執，抗告人並具狀陳稱已不再給付母親
    扶養費用（參本院卷第21頁），是認原裁定就此部分所為之
    認定，堪屬可信，故應認抗告人每月必要生活費用應以2萬4
    ,755元計算（計算式：抗告人個人每月必要支出1萬8,337元
    ＋未成年子女扶養費分擔額6,418元＝2萬4,755元），確屬適
    當。
六、從而，以抗告人上開收入扣除必要支出後，抗告人每月尚有
    餘額3,170元（2萬7,925元－2萬4,755元＝3,170元）可為清償
    債務，而抗告人金融機構無擔保或無優先權債務總額含本金
    、利息、違約金計算至111年1月9日，總計約為83萬1,318元
    ，抗告人現年僅為33歲（78年出生），距勞工強制退休年齡
    （65歲）尚約32年，是審酌抗告人目前之收支狀況，至其退
    休時止，並非完全無法清償抗告人前揭所負欠之債務總額，
    雖抗告人陳稱最大債權人於調解程序中所提出之還款方案為
    每期償還9,177元，而其每月所剩餘之金額顯無法負擔該還
    款金額，且其所積欠債務之利息或違約金仍在增加中云云。
    惟最大債權銀行於調解時所提出之還款方案，僅係最大債權
    銀行初步判斷及衡量聲請人資力所提出，抗告人尚有調解及
    商討之空間，況亦不能僅因抗告人每月所餘可處分所得低於
    協商方案金額，即認抗告人已無清償債務之能力。又原裁定
    所認列之上開債務總額83萬1,318元，係包含結算至111年9
    月間之本金、利息及違約金，並非全部均為須計息之本金，
    是倘抗告人每月持續固定還款，已到期利息債權部分將會受
    到清償，而後其所還款之金額將會逐漸抵償至本金，產生之
    利息亦會有所下降，故抗告人償還期間應非如其所計算需長
    達41年之久。且抗告人正值青壯年期間，其未來應有機會獲
    得更高額之薪資收入。是以，雖抗告人每月所剩餘額不如原
    裁定所認定之每月5,134元，然以本院重新計算後，以抗告
    人每月所剩可支配餘額3,170元，仍有機會於65歲退休時前
    ，將上開所負欠之金額償還完畢，準此，客觀上難認抗告人
    有不能清償債務或有不能清償之虞之情事存在。
七、綜上所述，本件依抗告人收入及支出狀況，並衡酌抗告人所
    積欠之債務數額、抗告人之年紀觀之，並無不能清償債務或
    有不能清償之虞之情事存在，其更生之聲請自與消債條例第
    3條所定要件不合，應予駁回。原裁定駁回抗告人更生之聲
    請，洵無違誤。抗告意旨指摘原裁定不當，求為廢棄，為無
    理由，應予駁回。
八、據上論結，本件抗告為無理由，裁定如主文。

中　　華　　民　　國　　111 　年　　10　　月　　26　　日
              民事第三庭      審判長法　官　游智棋
　　　　　　　                      法　官  卓立婷
　　　　　　　　　　　　　　　　　　法　官  林靜梅
以上正本係照原本作成。
如不服本裁定，應於本裁定書送達後10日內，以書狀（附抗告理
由）向本院提出再抗告（並按他造當事人之人數附繕本），並繳
納再抗告費新臺幣1,000 元。再為抗告僅得以適用法規顯有錯誤
為理由，並應委任律師為代理人。
中　　華　　民　　國　　111 　年　　10　　月　　26　　日
  　                                書記官　劉寶霞